【裁判字號】    95,交上訴,34
【裁判日期】    950816
【裁判案由】    公共危險等
【裁判全文】
臺灣高等法院刑事判決                95年度交上訴字第34號
上  訴  人
即  被  告  甲○○
選任辯護人  范  惇律師
            吳啟孝律師
            陳家淳律師
上列上訴人因公共危險等案件，不服臺灣基隆地方法院94年度交
訴字第32號，中華民國94年12月30日第一審判決（起訴案號：臺
灣基隆地方法院檢察署94年度偵字第2989號），提起上訴，本院
判決如下：
    主  文
上訴駁回。
甲○○緩刑參年。
    事  實
一、甲○○於民國94年6月4日凌晨2時10分，騎乘車牌號碼POB-4
    13號重機車，沿基隆市○○路往義一路方向行駛，行經基隆
    市○○路、愛三路口前時，原應注意車前狀況並隨時採取必
    要之安全措施，並應遵守當地行車時速不得超過50公里，依
    當時情形亦無不能注意之情事，竟疏於注意，猶以時速60至
    70公里之速度騎車前進，適有乙○○騎乘GKY- 409號機車沿
    基隆市○○路往遠東戲院方向行駛，而與甲○○所騎乘之機
    車發生碰撞，造成乙○○人車倒地，並受有右側遠端橈骨骨
    折、右側第3、4、5肋骨骨折、頭皮撕裂傷、右上臂擦傷、
    右肘及前臂撕裂傷等傷害；詎甲○○肇事後，明知汽車駕駛
    人駕駛汽車肇事致人受傷或死亡，應即採取救護或其他必要
    措施，並向警察機關報告，不得駛離，此乃為維護交通安全
    並加強救護以減少被害人死傷之強制規定，竟未停車察看，
    俾以救護傷患及報警處理，即逕自離去，適有路人目睹前情
    而記下車輛之車號後告知員警，經警循線查獲，始知上情。
二、案經乙○○訴由基隆市警察局第一分局報告臺灣基隆地方法
    院檢察署檢察官偵查起訴。
    理  由
一、訊據被告甲○○於本院審理時坦承確有肇事逃逸之事實，惟
    矢口否認有過失傷害之犯行，辯稱：原審判決內容與事實不
    符，伊請求調查的部分，原審都沒有調查，警員跟我說交通
    事故每天都在上演，只要讓他開罰單，他才有立場幫我跟告
    訴人乙○○談，事實上我沒有闖紅燈，警員並非當場開我罰
    單，我唯一的錯，是沒有留在原地。車輛鑑定報告只是依照
    筆錄來鑑定。現場圖部分，我撞到告訴人乙○○的左前方，
    她倒地的方向應該在右邊，但告訴人乙○○卻倒在我左後方
    很遠的距離，我撞到她之後，我有飛出去，我沒有回頭看，
    可是我質疑告訴人乙○○為什麼倒在我的左後方。我不知道
    相撞時，我的時速是多少，當時是黃燈，我只想要趕快通過
    路口，伊騎乘機車並無過失，不須對過失傷害部分負責云云
    。惟查：
（一）、按「行車速度，依速限標誌或標線之規定，無標誌或標
        線者，應依左列規定：一、行車時速不得超過50公里。
        但在未劃設車道線、行車分向線之道路，或設有快慢車
        道分隔線之慢車道，時速不得超過40公里。」、「汽車
        行駛時，駕駛人應注意車前狀況及兩車併行之間隔，並
        隨時採取必要之安全措施。」，道路交通安全規則第93
        條第1項第1款、第94條第3項定有明文。本件被告駕駛
        車號POB-413號重機車行經基隆市○○路、愛三路口前
        時，疏於注意車前狀況且超速行駛，致與乙○○騎乘之
        GKY- 409號機車發生碰撞，使乙○○倒地並受有右側遠
        端橈骨骨折、右側第3、4、5肋骨骨折、頭皮撕裂傷、
        右上臂擦傷、右肘及前臂撕裂傷等傷害，並於肇事後逃
        逸之事實，業據被告於警詢時坦承：「肇事當時要加速
        通過路口，行車時速約60至70公里。」，於偵查時坦承
        ：「當時是綠燈變黃燈時，我沒有停車即衝過去，才撞
        到乙○○，當時時速約50至60公里。」等語（見偵卷第
        24頁基隆市警察局交通隊道路交通事故現場談話紀錄表
        （一）、第43 頁訊問筆錄），並據證人乙○○到院證
        述：「當時從基隆市廟口夜市至遠東戲院方向沿仁四路
        騎車，走到路口發生碰撞前看到被告機車時，就已經被
        撞了，我人暈倒不知人事。」等語明確（見原審94年12
        月22日審判筆錄），並有卷附行政院衛生署基隆醫院驗
        傷診斷書、道路交通事故現場圖、基隆市○○○道路交
        通事故補充資料（二）、基隆市○○○道路交通事故談
        話紀錄表各1份、肇事現場及機車照片18張在卷可憑，
        堪認被告於警詢、偵訊中之自白與事實相符，可以採信
        。被告騎乘機車在道路上行駛，自應依上開規定，盡必
        要之注意義務；而當時路況係市區道路○○○路口、限
        速50公里以下，乾燥路面、行車管制號誌正當，被告並
        無不能注意之情事，乃被告竟疏未盡其注意義務，未注
        意車前狀況，貿然超速行經肇事路口，致撞及騎乘機車
        之乙○○，則被告行為，自屬過失無疑；此部分經臺灣
        省基宜區車輛行車事故鑑定委員會鑑定結果，亦同此認
        定，有該會94年9月14日基宜鑑定第0945002157號函暨
        基宜鑑字第940301號鑑定意見書1份在卷可佐，被告前
        開辯解，顯與事實不符，不足採信。又被告騎乘機車行
        經前開地點，既因疏未注意撞及證人乙○○，致其受有
        前述之傷害，則被告之過失行為與證人乙○○之傷害結
        果間，具有相當因果關係，洵屬灼然。
（二）、再按，道路交通管理處罰條例第62條第1項規定：「汽
        車駕駛人駕駛汽車肇事致人受傷或死亡，應即採取救護
        或其他必要措施，並向警察機關報告，不得駛離。」，
        又刑法第185條之4規定：「駕駛動力交通工具肇事，致
        人死傷而逃逸者，處6月以上5年以下有期徒刑。」，茲
        查前開規定之立法意旨，均係科以肇事者須即採取救護
        或其他必要措施，並應向警察機關報告之義務，以防因
        就醫延誤致生無謂之傷亡，並俾得通知傷亡者家屬到場
        ，以明責任，是凡肇事人於行車肇事致人受傷或死亡，
        未即採取救護或其他必要措施，並向警察機關報告，即
        駕車駛離現場者，均應依該規定處罰，至其是否受刑事
        訴追及對肇事之發生有無過失，對其因違反上開規定而
        應受處罰，並不生影響。本件被告坦承於肇事後並未停
        車察看或進行救護即行離去等情，核與卷附承辦員警即
        基隆市交通隊警員李仁宗之偵查報告（附於偵卷第14頁
        ）內載：「現場第一時間並未見到與乙○○發生車禍之
        肇事者人車在現場，據仍在場就觀之民眾告知員警事故
        當時有在場目擊者目睹1部肇事逃逸之車號為FBO-413，
        惟員警循線追查發現民眾提供之車號有誤，以所指之車
        號拼湊比對追查可疑之機車POB-413，並通知車主甲○
        ○出面說明，始由甲○○自行坦承肇事」等情相符，並
        有基隆市警察局員警工作紀錄簿1份在卷可憑，堪認被
        告前開自白與事實相符，可以採信。
（三）、綜上所述，本件事證明確，被告犯行洵堪認定。
二、核被告所為，係犯刑法第284條第1項前段之過失傷害、第18
    5條之4駕駛動力交通工具肇事逃逸罪。被告所犯上開2罪，
    犯意各別，行為互異，應予以分論併罰。
三、又按行為後法律有變更者，適用行為時之法律。但行為後之
    法律有利於行為人者，適用最有利於行為人之法律，刑法第
    2條第1項定有明文。本件被告行為時之刑法第41條第1項前
    段規定：「犯最重本刑為5年以下有期徒刑以下之刑之罪，
    而受6個月以下有期徒刑或拘役之宣告，因身體、教育、職
    業、家庭之關係或其他正當事由，執行顯有困難者，得以1
    元以上3元以下折算一日，易科罰金。」又被告行為時之易
    科罰金折算標準，修正前罰金罰鍰提高標準條例第2條前段
    （現已刪除）規定，就其原定數額提高為100倍折算1日，則
    被告行為時之易科罰金折算標準，應以銀元300元折算1日，
    經折算為新臺幣後，應以新臺幣900元折算為1日。惟95年7
    月1日修正公布施行之刑法第41條第1項前段則規定：「犯最
    重本刑為5年以下有期徒刑以下之刑之罪，而受6個月以下有
    期徒刑或拘役之宣告者，得以新臺幣1千元、2千元或3千元
    折算日，易科罰金。」比較修正前後之易科罰金折算標準，
    以95年7月1日修正公布施行前之規定，較有利於受刑人，則
    應依刑法第2條第1項前段，適用修正前刑法第41條第1項前
    段規定，定其折算標準。原審因依刑法第284條第1項前段、
    第185條之4、第51條第5款、修正前第41條第1項前段、第2
    項，罰金罰鍰提高標準條例第1條前段、第2條規定，並審酌
    被告明知騎乘機車應遵守行車速限，且明知不論其駕車肇事
    後是否應負刑事過失責任，均應先對傷者加以救護，以減少
    死傷，此亦為人類對生命、身體之基本尊重，詎被告於肇事
    後竟只顧念排除自己之責任，漠視被害人所受之身體傷害，
    不僅未積極加以救護，反而駕車逃逸，其行為所造成之危害
    非輕等一切情狀，以被告甲○○因過失傷害人，處有期徒刑
    4月，如易科罰金以300元折算1日；又駕駛動力交通工具肇
    事，致人受傷而逃逸，處有期徒刑6月，如易科罰金以300折
    算1日。應執行有期徒刑9月，如易科罰金以300元折算1日，
    其認事用法，洵無違誤，量刑亦屬妥適、被告上訴指摘原判
    決不當，非有理由，其上訴應予駁回。
四、末查被告前未曾因故意犯罪受有期徒刑以上刑之宣告，有本
    院被告前案紀錄表1件在卷可稽，於本院審理時，已與被害
    人和解，賠償其損害新臺幣40萬元，有和解書1件在卷可按
    ，經本刑之宣告，認以暫不執行為適當，因併予宣告緩刑3
    年，以啟自新。
五、被告經合法傳喚，無正當理由不到庭，爰不待其陳述，逕行
    判決。
據上論斷，應依刑事訴訟法第368條、第371條，刑法第74條第1
項第1款，判決如主文。
本案經檢察官邱美育到庭執行職務。
中    華    民    國    95    年    8    月    16    日
                  刑事第八庭審判長法  官  鄭文肅
                                  法  官  陳國文
                                  法  官  江國華
以上正本證明與原本無異。
公共危險罪部分如不服本判決，應於收受送達後十日內向本院提
出上訴書狀，其未敘述上訴之理由者並得於提起上訴後十日內向
本院補提理由書（均須按他造當事人之人數附繕本）。
其他不得上訴。
                                  書記官  陳玉嬋
中    華    民    國    95    年    8    月    16    日
附錄：本案論罪科刑法條全文
中華民國刑法第284條
（過失傷害罪）
因過失傷害人者，處 6 月以下有期徒刑、拘役或 5 百元以下罰
金，致重傷者，處1年以下有期徒刑、拘役或5百元以下罰金。
從事業務之人，因業務上之過失傷害人者，處 1 年以下有期徒刑
、拘役或1 千元以下罰金，致重傷者，處 3 年以下有期徒刑、
拘役或2千元以下罰金。
中華民國刑法第185條之4
（肇事遺棄罪）
駕駛動力交通工具肇事，致人死傷而逃逸者，處 6 月以上 5 年
以下有期徒刑。


司法院資訊處製作；財團法人民間司法改革基金會備份。
